【裁判字號】    99,苗小,86
【裁判日期】    990426
【裁判案由】    侵權行為損害賠償
【裁判全文】
臺灣苗栗地方法院民事小額判決          99年度苗小字第86號
原      告  乙○○
被      告  甲○○
上列當事人間請求侵權行為損害賠償事件，本院判決如下：
    主  文
原告之訴駁回。
訴訟費用新臺幣壹仟元由原告負擔。
    事實及理由
一、按原告之訴，依其所訴之事實，在法律上顯無理由者，法院
    得不經言詞辯論，逕以判決駁回之，民事訴訟法第249條第2
    項定有明文。上開規定於小額訴訟程序準用之，同法第436
    條之23、第436 條第2 項亦有明文。又所謂原告之訴，依其
    所訴之事實，在法律上顯無理由者，係指依原告於訴狀內記
    載之事實觀之，在法律上顯然不能獲得勝訴之判決者而言，
    最高法院62年台上字第845 號判例意旨參照。
二、次按因故意或過失，不法侵害他人之權利者，負損害賠償責
    任。故意以背於善良風俗之方法，加損害於他人者亦同。違
    反保護他人之法律，致生損害於他人者，負賠償責任；公務
    員因故意違背對於第三人應執行之職務，致第三人受損害者
    ，負賠償責任。其因過失者，以被害人不能依他項方法受賠
    償時為限，負其責任。前項情形，如被害人得依法律上之救
    濟方法，除去其損害，而因故意或過失不為之者，公務員不
    負賠償，民法第184 條、第186 條分別定有明文。是依上開
    規定，關於公務員之侵權責任，民法第186 條有特別規定，
    要無適用同法第184 條規定餘地（最高法院92年度台上字第
    1186號裁判意旨參照）。另公務員於執行職務行使公權力時
    ，因故意或過失不法侵害人民自由或權利時，國家應負損害
    賠償責任；公務員怠於執行職務，致人民自由或權利受損害
    者亦同。前項情形，如公務員有故意或重大過失時，賠償義
    務機關對之有求償權，國家賠償法第2 條第2 、3 項亦著有
    明文。前開國家賠償法之規定，相較於民法之規定，具有特
    別法與普通法之關係，是公務員於執行職務行使公權力時，
    因故意或過失不法侵害人民自由或權利時，應優先適用具特
    別法性質之國家賠償法，即被害人僅得依國家賠償法之規定
    ，向國家請求賠償損害，而不得依民法第186 條規定請求行
    為之公務員負損害賠償責任，合先敘明。
三、原告起訴主張略以：被告為苗栗縣政府地政處科員，原告與
    訴外人鍾林魁於民國51年2 月2 日就坐落苗栗縣三義鄉○○
    ○段150-2 及150-3 （重測後為919 及939 ）地號之2 筆土
    地分別取得各210 坪之地上權，惟地政機關誤登記為原告與
    鍾林魁合計取得上開2 筆土地地上權共210 坪，經土地所有
    權人彭秋英等人於68年間向苗栗縣苗栗地政事務所陳情，該
    所分別以68年2 月19日68苗地所一字第711 號及68年3 月26
    日68苗地所一字第1396號函覆土地所有權人略以原告與鍾林
    魁合計取得系爭2 筆土地地上權共210 坪等語。原告復於93
    年9 月7 日以陳情書向苗栗縣政府地政局局長謝逸雄陳情，
    請求苗栗縣政府地政局適法處理銅鑼地政事務所（承受苗栗
    地政事務所業務）出具之上開2 份登載不實之函文，經被告
    以苗栗縣政府之名義，於93年9 月15日以府地籍字第093009
    6021號函覆原告謂上開銅鑼地政事務所出具之2 函文係依照
    臺灣高等法院判決辦理，並無不實等語。被告明知上開2 函
    文與事實不符，仍不按照規定處理，使原告耗費6 年之歲月
    進行訴訟，造成原告精神、體力及時間之損害，爰依民法第
    184 條規定請求被告負賠償之責等語。並聲明：被告應給付
    原告新臺幣（下同）95,000元，及自起訴狀繕本送達之翌日
    起至清償日止，按年息百分之5 計算之利息。
四、被告則以：伊沒有偽造文書侵害原告權利之行為，伊所製作
    93年9 月15日府地籍字第0930096021號函係依照臺灣高等法
    院73年度上更( 二) 字第484 號確定判決內容辦理，且有內
    政部0000000000號訴願決定書、臺灣苗栗地方法院檢察署97
    年度偵續字第42號檢察官不起訴處分書及同署98 年 度偵續
    一字第3 號不起訴處分書可證，故伊並無製作不實內容之函
    文以侵害原告權利。另依國家賠償法之規定，原告請求被告
    賠償亦屬無據等語置辯。並聲明：原告之訴駁回。
五、原告主張被告為苗栗縣政府地政處科員，原告於93年9 月7
    日以陳情書向苗栗縣政府地政局局長謝逸雄陳情，陳情主旨
    為：請適法處理銅鑼地政事務所未舉證證明或作廢更正登載
    不實之68苗所一字第711 、1396號2 函及補正土地登記簿之
    記載事等語，此陳情書由被告承辦，被告則以苗栗縣政府之
    名義，於93年9 月15日以苗栗縣政府府地籍字第0930096021
    號函回覆原告稱原告所陳情之苗栗地政事務所68苗所地字第
    711 號函及68苗所地一字第1396號函並無登載不實一事等情
    ，業據原告提出93年9 月7 日陳情書及苗栗縣政府93年9 月
    15日府地籍字第0930096021號函影本各1 份為證（見本院卷
    第2- 4頁），且為被告所不爭執，堪信為真實。則被告為公
    務員，被告前開以苗栗縣政府名義，於93年9 月15日以苗栗
    縣政府府地籍字第0930096021號函回覆原告之行為，屬公務
    員於執行職務行使公權力之行為，自亦堪認定。是依前揭說
    明，關於公務員之侵權責任，民法第186 條既已有特別規定
    ，而無適用民法第184 條規定之餘地，則原告依民法第184
    規定，請求被告應負損害賠償責任云云，於法顯有未合。又
    依原告主張之前揭事實，縱認被告有於執行職務行使公權力
    時，因故意或過失不法侵害其自由或權利時，原告非不得依
    國家賠償法第2 條第2 項之規定，請求被告所任職之機關為
    國家賠償。然原告捨此不為，未為國家賠償之請求，即對被
    告提起本件訴訟，亦顯無理由。
六、綜上，本件原告之訴顯無理由，爰不經言詞辯論，逕以判決
    駁回。
七、據上論結，本件原告之訴為無理由，依民事訴訟法第249 條
    第2 項、第78條、第436 條之23、第436 條第2 項，判決如
    主文。
中    華    民    國    99    年    4     月    26    日
               苗栗簡易庭法  官  王萬金
以上正本係照原本作成。
如不服本判決，應於判決送達後20日內，以判決違背法令為理由
，向本院提出上訴狀並表明上訴理由，及須按他造當事人之人數
附繕本。上訴理由應表明：
  一、原判決所違背之法令及其具體內容，
  二、依訴訟資料可認為原判決有違背法令之具體事實。
如未表明上訴理由者，應於上訴後20日內向本院提出上訴理由。
當事人如對本件訴訟內容有所疑義，得聲請閱卷。
                        書記官  劉麗美
中    華    民    國    99    年    4     月    26    日

司法院資訊處製作；財團法人民間司法改革基金會備份。
